最　高　行　政　法　院　判　決　　　　　　　　　九十三年度判字第一二三二號
　　上　訴　人　陳氏興國際貿易股份有限公司
　　代　表　人　乙○○
　　被 上訴 人　財政部臺北市國稅局
　　代　表　人　甲○○
右當事人間因營業稅事件，上訴人對於中華民國九十二年九月二十六日臺北高等行政
法院九十一年度訴字第三五○三號判決，提起上訴。本院判決如左：
　　主  文
上訴駁回。
上訴審訴訟費用由上訴人負擔。
　　理  由
一、本件原由臺北市稅捐稽徵處代徵營業稅業務，自九十二年一月一日起回歸財政部
    臺北市國稅局，自應由該局承受本件訴訟，合先明。
二、本件上訴人在原審起訴主張：(一)上訴人未能即時開立發票登載帳冊，係因本件代
    辦業務約定之各項費用尚未結清前，有關帳冊等報稅文件均遭查扣所致，確有開
    立之困難，且經核定之營業稅亦已如期繳納，實非故意逃漏，依情當無故意過失
    責任可言，且遇此情況未能及時報稅時，現行法令並無明文規定應如何處理帳務
    。故依據司法院釋字第二七五號解釋意旨原可免予處罰。(二)本件之交易行為，係
    上訴人受人委託代辦進口石材手續，僅收佣金及必要費用而已，亦為原處分機關
    所採，自無銷售之事實；其以上訴人已無存貨為由，推定企圖漏稅當有未洽，況
    上訴人於原處分機關核定應納稅款後，即依稅單所列完納在案，依據稅捐稽徵法
    第四十八條之一、之二規定，以本稅以繳納及情節輕微者，得減輕或免予處罰，
    從而被上訴人另為三倍罰鍰之處分顯有過重，上訴人豈能信服，為此訴請撤銷訴
    願決定及原處分之判決。
三、被上訴人則以：(一)上訴人之違章事實，有郭錦隆八十六年八月七日及八十六年十
    二月二十六日於航業海員調查處所作之談話筆錄、上訴人受委託人陳明為八十六
    年八月二十二日及同年十二月二十四日於航業海員調查處所作之談話筆錄、航業
    海員調查處八十七年五月二日航防字第七○○三八八號函及八十七年四月二日
    航防字第七○○二七四號函、上訴人八十七年七月二十三日及八十七年十月二
    十八日書立之聲明書，上訴人受委託人陳明為於八十七年七月二十三日及八十七
    年十月二十八日於原處分機關稽核科所作之談話筆錄、系爭交易之進口報單計五
    十一紙、臺灣基隆地方法院檢察署檢察官八十七年度偵字第三八六號起訴書等附
    卷可稽，違章事證明確，洵堪認定，且為上訴人所不否認。(二)查上訴人受郭錦隆
    委託進口石材之事實，為交易雙方所不否認，且經查上開系爭交易之進口報單，
    其納稅義務人為「陳氏興國際貿易股份有限公司」。又郭錦隆因偽造文書業經上
    開臺灣基隆地方法院檢察署檢察官以八十七年度偵字第三八六號起訴書提起公訴
    在案，其起訴書犯罪事實略以：「．．．郭錦隆．．．委託不知情之陳明為以．
    ．．陳氏興國際貿易有限公司．．．之名義進口大陸石材．．．郭錦隆再將其所
    進出之大陸石材、石雕，販售他圖利。．．．」核與上開上訴人公司受委託人陳
    明為八十七年七月二十三日及八十七年十月二十八日於被上訴人稽核科所作之談
    話筆錄分別略以：「．．．問：陳氏興．．．受郭錦隆委託進口石材製品（八十
    六年底）是否還有存貨？答：迄八十六年底均已無存貨．．．。問：．．．陳氏
    興．．．受郭錦隆先生委託進口石材製品金額為（陳氏興）新台幣（下同）四、
    三五四、六四四元．．．全部漏未開立統一發票．．．另有關陳氏興公司．．．
    受郭君委託進口石材，向郭君收取佣金部分亦漏未開立統一發票．．．。」「．
    ．．原則上耕石公司代郭君進口石材並依進口報單起岸價格收取３％佣金，另給
    付我開立統一發票加值稅５％．．．陳氏興．．．受郭君委託進口石材等亦情形
    相同．．．。」及郭錦隆八十六年十二月二十六日於航業海員調查處所作之談話
    筆錄略以：「．．．我事先經過陳明為同意，委託他以．．．陳氏興．．．名義
    代為進口大陸石材。問：陳明為受你委託，以．．．陳氏興．．．公司名義代為
    進口大陸石材，有無開立發票給你？答：沒有．．．。陳明為按我進口大陸石材
    金額抽百分之三的佣金，我另外補貼他代開發票百分之五加值稅．．．。問：經
    本處於八十六年十二月二十四日與陳明為過濾．．．陳氏興．．．進口報單，計
    算．．．進口總金額．．．為四、三五四、六四四元．．．。答：無異議．．．
    。」所述等情相符，是原處分機關就上開航業海員調查處查獲之上訴人進口報單
    據以審認上訴人漏開統一發票並漏報銷售額逃漏營業稅及進貨未依規定記載，洵
    屬有據。(三)另上訴人主張本稅業已繳納，依稅捐稽徵法第四十八條之一、之二條
    規定，得減輕或免予處罰乙節，查上訴人係於航業海員調查處查獲後（八十七年
    四月二日）原處分機關裁罰處分前（八十八年一月十五日）補報補繳所漏稅款（
    八十七年十二月十八日）及承認違章事實（八十七年十月二十八日），自無稅捐
    稽徵法第四十八條之一規定自動補報補繳免罰之適用。被上訴人經審酌違章按上
    訴人所漏稅額處三倍罰鍰，並無不合，上訴人起訴理由，應不足採。原罰鍰處分
    揆諸首揭法條規定並無違誤等語作為抗辯。
四、原審斟酌全辯論意旨及調查證據之結果以：(一)按「營業人銷售貨物或勞務，應依
    本法營業人開立銷售憑證時限表規定之時限，開立統一發票交付買受人。」「營
    業人除本法另有規定外，不論有無銷售額，應以每二月為一期，於次期開始十五
    日內，填具規定格式之申報書，檢附．．．，向主管稽徵機關申報銷售額、應納
    或溢付營業稅額。其有應納營業稅額者，應先向公庫繳納後，檢同繳納收據一併
    申報。」「營業人有左列情形之一者，主管稽徵機關得依照查得之資料，核定其
    銷售額及應納稅額並補徵之：一、．．．四、短報、漏報銷售額者。」及「納稅
    義務人，有左列情形之一者，除追繳稅款外，按所漏稅額處一倍至十倍罰鍰，並
    得停止其營業。一、．．．三、短報或漏報銷售額者。」分別為行為時營業稅法
    第三十二條第一項前段、第三十五條第一項、第四十三條第一項第四款暨同法第
    五十一條第三款所明定。(二)本件係航業海員調查處查獲上訴人於八十六年一月至
    十二月間銷售貨物，漏開統一發票並漏報銷售額，金額計四、四七九、○六二元
    （不含稅），及於同年度進貨未依規定記載於帳簿，金額計四、三五四、六四四
    元，原處分機關爰核定上訴人漏開統一發票並漏報銷售額計四、四七九、○六二
    元，逃漏營業稅計二二三、九五三元，除補徵所漏稅款（上訴人已於八十七年十
    二月十八日繳納）外，並依營業稅法第五十一條第三款規定，按所漏稅額處三倍
    之罰鍰計六七一、八○○元（計至百元）。(三)經查：1.上訴人所委託人陳明為於
    八十七年七月二十三日在原處分機關陳稱：「迄八十六年底均已無存貨．．．。
    」、「陳氏興公司等三公司受郭錦隆先生委託進口石材製品金額為（陳氏興）四
    、三五四、六四四元．．．，其中陳氏興公司受委託進口部分全部漏未開立統一
    發票．．．；另有關陳氏興公司．．．受郭君委託進口石材，向郭君收取佣金部
    分亦漏未開立統一發票．．．。」等語；另於八十七年十月二十八日亦陳稱：「
    ．．．原則上耕石公司代郭君進口石材並依進口報單起岸價格收取３％佣金，另
    給付我開立統一發票加值稅５％．．．陳氏興．．．受郭君委託進口石材等亦情
    形相同．．．。」等語；且郭錦隆八十六年十二月二十六日於航業海員調查處陳
    稱：「我事先經過陳明為同意，委託他以．．．陳氏興．．．名義代為進口大陸
    石材。」、「問：陳明為受你委託，以．．．陳氏興．．．公司名義代為進口大
    陸石材，有無開立發票給你？答：沒有。」、「陳明為按我進口大陸石材金額抽
    百分之三的佣金，我另外補貼他代開發票百分之五加值稅。」、「問：經本處於
    八十六年十二月二十四日與陳明為過濾．．．陳氏興．．．進口報單，計算．．
    ．進口總金額．．．為四、三五四、六四四元．．．。答：無異議。」等語；足
    徵上訴人若僅代郭某進口貨物，何以郭某要另給付上訴人統一發票加值稅５％？
    另揆諸上訴人代表人於八十七年十月二十八日所立之聲明書，亦自承其銷售勞務
    未依法開立統一發票之事實，有聲明書一紙在卷可考；是以上訴人主張其僅係受
    人委託代辦進口石材手續，僅收佣金及必要費用，且本件進口總金額並非四百三
    十五萬四千六百四十四元等語．並不足採。2.按納稅義務人自動向稅捐稽徵機關
    補報並補繳所漏稅款者，凡屬未經檢舉、未經稽徵機關或財政部指定之調查人員
    進行調查之案件，左列之處罰一律免除。又依本法或稅法規定應處罰鍰之行為，
    其情節輕微，或漏稅在一定金額以下者，得減輕或免予處罰。前項情節輕微、金
    額及減免標準，由財政部擬定，報請行政院核定發布之。稅捐稽徵法第四十八條
    之一、之二分別定有明文。查本件上訴人係於八十七年四月二日為航業海員調查
    處所查獲上開違章事實，然上訴人於八十七年十二月十八日才補報補繳所漏稅款
    及於八十七年十月二十八日承認違章事實，有繳款書及聲明書各一紙在卷可按，
    且本件違章情節尚非輕微，並無稅捐稽徵法第四十八條之一及之二所訂自動補報
    補繳免罰規定之適用；從而原處分依稅務違章案件裁罰金額或倍數參考表處以三
    倍之罰鍰，並無違誤。從而，原處分以上訴人於八十六年一月至十二月間銷售貨
    物，漏開統一發票並漏報銷售額，金額計四、四七九、○六二元（不含稅），核
    定上訴人漏開統一發票並漏報銷售額計四、四七九、○六二元，逃漏營業稅計二
    二三、九五三元，並按所漏稅額處三倍之罰鍰計六七一、八○○元，依法並無不
    合，因而為上訴人敗訴之判決。
五、本院核原判決依上開規定及說明，尚無違背法令。上訴意旨仍執陳詞指摘原判決
    有適用法規不當及理由矛盾之違背法令，聲明廢棄。惟查：本件上件人系爭違章
    事實業據上訴人之受託人陳明為在被上訴人之談話筆錄自認有全部漏未開立統一
    發票之事實，並經證人郭錦隆在航業海員調查處談話筆錄供證：上訴人按進口大
    陸石材金額抽百分之三佣金，我（郭錦隆）另外補貼他（上訴人）代開發票百分
    之五加值（營業）稅，進口總金額為四、三五四、六四四元。」並有進口報單等
    證物附卷可查。足證上訴人雖係受郭錦隆委託進口大陸石材，惟上訴人除抽取百
    分之三佣金外，因上訴人係以自己進口之名義再出售予郭錦隆方式交付大陸石材
    予郭錦隆，是以郭錦隆另外補貼百分之五之加值營業稅，而上訴人卻故意漏未開
    立加值營業稅之統一發票，原判決予以補稅科罰，難謂有判決理由矛盾及適用法
    規不當之違背法令。上訴意旨無非上訴人持其主觀法律見解之歧異，斤斤指摘，
    核無足取。從而本件上訴意旨為無理由，應予駁回。
據上論結，本件上訴為無理由，爰依行政訴訟法第二百五十五條第一項、第九十八條
第三項前段，判決如主文。
中　　華　　民　　國　　九十三　　　年　　　九　　　　月　　二十三　　　日
                    最 高 行 政 法 院  第 四 庭
                                審 判 長 法  官　　　徐　樹　海
                                         法  官      黃  合  文
                                         法  官　　　高　啟　燦
                                         法  官　　　吳　錦　龍
                                         法  官　　　林　茂　權
右  正  本  證  明  與  原  本  無  異
　　　　　　　　　　　　　　　　　　　　 法院書記官　張  雅  琴
中　　華　　民　　國　　九十三　　　年　　　九　　　　月　　二十四　　　日
